---
title: "Análisis experimento Fusarium"
---

# Session setup 

Cargamos paquetes de utilidad para esta sesión y configuramos la estetica global de los graficos. 

```{r setup, include=FALSE}
knitr::opts_chunk$set(echo = TRUE, warning = FALSE)
if (!require("pacman")) install.packages("pacman")
pacman::p_load(rio, tidyverse,  # manipulacion general de datos
               lme4,       # ajuste de modelos mixtos
               DHARMa,     # diagnosticos de GLM
               performance,# diagnosticos de LM 
               sjPlot,     # visualizacion de outputs
               emmeans,    # medias predichas por los modelos y comparaciones
               ggeffects,  # predicciones
               multcomp, multcompView)   # letras de test de comparaciones multiples


```

#Cargue de base de datos

```{r}
library(readxl)

datafusarium <- read_excel("datos fusarium gulupa.xlsx")
datafusarium <- datafusarium %>% 
  separate_wider_delim(TOMA, delim = " ", names = c("DDT", "unit"))%>%
  mutate_at(vars(TRATAMIENTO, BLOQUE), as.factor)%>%
  mutate_at(vars(DDT), as.numeric)%>%
  arrange(DDT)

View(datafusarium)
summary(datafusarium)


```
#Datos hasta DDT 51
```{r}
datafusarium_DDT51 <-datafusarium %>%
  filter(DDT <= 51)
```

#Datos agrupados (proporción)
```{r}
calcular_proporcion <- function(x) {
  return(sum(x)/length(x))
}

calcular_indice <- function(x){
  contador<-table(x)
  cantidad_1<-contador["1"]
  cantidad_2<-contador["2"]
  cantidad_3<-contador["3"]
  cantidad_4<-0
  indice<-((cantidad_1*1) + (cantidad_2*2) + (cantidad_3*3) + (cantidad_4*4))/(length(x)*4)
  return(indice)
}
datafusarium_agrupados<- datafusarium %>% 
  group_by(BLOQUE, DDT, TRATAMIENTO)%>%
  reframe(incidencia_prop = calcular_proporcion(INCIDENCIA), n = length(INCIDENCIA), indice_severidad= SEVERIDAD )

view(datafusarium_agrupados)
```

#Datos agrupados hasta DDT 51
```{r}
datafusarium_agrupados_DDT51 <-datafusarium_agrupados %>%
  filter(DDT <= 51)
```

#Datos agrupados hasta DDT 48
```{r}
datafusarium_agrupados_DDT48 <-datafusarium_agrupados %>%
  filter(DDT <= 48)
```

#Visualización de los datos agrupados

```{r}
ggplot(datafusarium_agrupados_DDT48, aes(x=DDT, y=incidencia_prop, color=BLOQUE) )  + geom_point(aes(shape=TRATAMIENTO)) 

```


#ajuste al modelo mixto con distrubución Bernoulli

```{r}

modelo1 <- glmer(INCIDENCIA ~ TRATAMIENTO * DDT + 
                     (1|BLOQUE),
                   family="binomial",
                   data=datafusarium)
modelo2<- glmer(INCIDENCIA ~ TRATAMIENTO * DDT + 
                     (1|BLOQUE) + (1|planta),
                   family="binomial",
                   data=datafusarium)
modelo3<- glmer(INCIDENCIA ~ TRATAMIENTO * DDT + 
                     (1|BLOQUE) + (1|planta) + (1|BLOQUE:TRATAMIENTO),
                   family="binomial",
                   data=datafusarium)

```

#Elección del modelo 
```{r}
anova(modelo1, modelo2, modelo3, test = "Chisq")
AIC(modelo1, modelo2, modelo3)

#Se elige el modelo 3
```

#pruebas de validación

```{r}
residuos_modelo3<-resid(modelo3, type="pearson")
qqnorm(residuos_modelo3, main = "QQ-plot de Residuos")
qqline(residuos_modelo3)

#los que estaban ya en el ejemplo
testOutliers(modelo3)
testDispersion(modelo3)

```
#Summary y prueba de deviancia

```{r}
summary(modelo3)
car::Anova(modelo3)
```


#tabmodel y grafico
```{r}
tab_model(modelo3)
plot_model(modelo3, 
           terms = c("DDT", "TRATAMIENTO"), 
           type='pred', show.data=F)
```



#predicción de valores en escala real
```{r}
ggpredict(modelo3, c( "DDT", "TRATAMIENTO"))
```

# Valores en escala real por inervalo  de tiempo

```{r}
ggpredict(modelo3, 
          terms = "DDT [13:48]", 
          condition = c(TRATAMIENTO = c("150 Si")))
```

# Valores en escala real para los tratamiento en un tiempo determinado

```{r}
plot(ggpredict(modelo3, 
          terms = "TRATAMIENTO", 
          condition = c(DDT = "13")))
```

# Valores en escala real emmeans y contrastes

```{r}
em1 <- emmeans(modelo3, ~ TRATAMIENTO, type="response")
res1 <- cld(em1, Letters = letters, alpha = .05, type = "response")
knitr::kable(res1)
```

#Análisis de datos agrupados##############################################################

#ajuste al modelo mixto con distrubución Binomial

```{r}
modelo1_gruped <- glmer(incidencia_prop ~ TRATAMIENTO * DDT + 
                     (1|BLOQUE),
                   family="binomial",
                   weights = n,
                   data=datafusarium_agrupados_DDT48)

modelo1_gruped_DDT_
```
#pruebas de validación

```{r}
residuos_modelo1_gruped<-resid(modelo1_gruped, type="pearson")
qqnorm(residuos_modelo1_gruped, main = "QQ-plot de Residuos")
qqline(residuos_modelo1_gruped)

#los que estaban ya en el ejemplo
testOutliers(modelo1_gruped)
testDispersion(modelo1_gruped)

```
#Summary y prueba de deviancia

```{r}
summary(modelo1_gruped)
car::Anova(modelo1_gruped)
```


#tabmodel y grafico
```{r}
tab_model(modelo1_gruped)
plot_model(modelo1_gruped, 
           terms = c("DDT", "TRATAMIENTO"), 
           type='pred', show.data=F)
```

#predicción de valores en escala real
```{r}
plot(ggpredict(modelo1_gruped, c( "DDT", "TRATAMIENTO"))) + ylab("Incidencia") + ggtitle("")
```

# Valores en escala real por inervalo  de tiempo

```{r}
ggpredict(modelo1_gruped, 
          terms = "DDT[13:48]", 
          condition = c(TRATAMIENTO = c("150 Si")))
```

# Valores en escala real para los tratamiento en un tiempo determinado

```{r}
plot(ggpredict(modelo1_gruped, 
          terms = "TRATAMIENTO", 
          condition = c(DDT= "13"))) + ylab("Incidencia") + ggtitle("")
```

# Valores en escala real emmeans y contrastes

```{r}
em1 <- emmeans(modelo1_gruped, ~ TRATAMIENTO, type="response")
res1 <- cld(em1, Letters = letters, alpha = .05, type = "response")
knitr::kable(res1)
```
#Severidad################################################################################



#----------------------------
## FIN 

